【裁判字號】    97,抗,1058
【裁判日期】    970930
【裁判案由】    強制執行
【裁判全文】
臺灣高等法院民事裁定                  97年度抗字第1058號
    抗  告  人
    即債權  人  乙○○○
    代  理  人  卓忠三律師
                陳玉民律師
上列當事人間強制執行事件，抗告人對於中華民國97 年5月29日
臺灣臺北地方法院96 年度執字第68311號所為裁定提起抗告，本
院裁定如下：
    主      文
原裁定廢棄。
    理      由
一、原裁定駁回抗告人之強制執行聲請，係以：抗告人提出之執
    行名義，係原法院96 年度重訴字第527號判決及確定證明書
    ，惟相對人於判決宣示前業已解散，股東選任之清算人尚未
    上任，則依公司法規定應列全體股東為清算人，以渠等為法
    定代理人為送達，然系爭判決僅以相對人之原法定代理人甲
    ○○為送達，送達不合法，則該判決並未確定，為其裁判基
    礎。
二、本件抗告意旨略以：相對人於系爭判決96年5月30 日宣示前
    雖已解散，惟非謂相對人於解散之日即為清算程序之起算日
    ，司法院 (58）函民決字第7738號示及經濟部經商字第3808
    號解釋可供參照，即相對人之全體股於96年3月1日選任第三
    人林文淵為清算人，惟林文淵尚未就任，則清算程序尚未開
    始，不因此當然以全體股東為清算人，則相對人之法定代理
    人仍應為登記資料上之原法定代理人甲○○，系爭判決已送
    達予甲○○，即生合法送達之效力。退步縱認應以相對人之
    全體股東為清算人，依公司法第85條前段規定，甲○○既為
    股東之一，對股東之一為送達，亦生送達之效力。況該判決
    於審理程序中，相對人已選任第三人鄭世脩律師為訴訟代理
    人，系爭判決已送達於鄭世脩律師，已生合法送達之效力，
    故該判決業已號確定。再退萬步言，縱認該判決有未合法送
    達之爭議，原法院尚非不得令抗告人補正，原裁定逕行駁回
    抗告人之強制執行聲請，嚴重侵害抗告人權益，應廢棄原裁
    定等語。
三、經查：
  (一)抗告人執原法院96 年度重訴字第527號判決及確定證明書為
    執行名義，聲請對相對人為強制執行，依該判決之記載，原
    告為抗告人，被告為相對人，法定代理人為甲○○，該訴訟
    於96年5月16日言詞辯論終結，於96年5月30日宣判（原法院
    執字卷第6頁）。而相對人於96 年3月1日經全體股東決議自
    96年4月1日起解散，並選任林文淵會計師為清算人，並向台
    北市政府建設局為解散登記，業據該局於96 年4月17日函覆
    准許，有96年3月1日臨時股東會會議記錄、臺北市政府96年
    4月17日函件及相對人之公司登記資料可稽（原法院卷第92-
    94頁），足見：相對人於上開訴訟事件進行中之96年4月1日
    起解散在案。
  (二)然相對人股東選任之清算人林文淵其後因股東對相對人資產
    之清算範圍意見不一，因而並未就任，未依法向法院呈報清
    算人，亦無依公司法第113條準用第87條規定於6個月完結清
    算之可能，相對人之公司變更登記事項表中仍列原法定代理
    人甲○○為法定代理人，有台北地方法院96年12月24日函覆
    及林文淵97 年2月27日之證明書足憑（原法院卷第121、123
    、159頁）。是相對人於上開訴訟事件96年5月16日辯論時，
    因股東選任之清算人林文淵未為就任之承諾，尚未進入清算
    程序，將使債權人長久無法行使權利，加以公司之公示登記
    資料上仍記載其法定代理人為原法定代理人甲○○，則於上
    開訴訟事件中仍列相對人之法定代理人為甲○○，並以之為
    送達對象，並無不合（司法院（79） 廳民一字第914號函示
    意見可供參考）。
  (三)雖公司於解散後，股東選任之清算人長久不為就任之承諾，
    致公司無法進行清算程序，終非正途，此時仍需依公司法第
    113條準用第82條但書規定， 以股東過半數之同意將其解任
    ，方得準用同法第79條之本文規定以相對人全體股東為清算
    人，且準用同法第85條第1項本文規定： 「清算人有數人時
    ，得推定一人或數人代表公司，如未推定時，各有對於第三
    人代表公司之權」，股東之一即有代表相對人之權。本件相
    對人迄今並無以股東過半數之同意將渠等選任之清算人林文
    淵予以解任，則原法院逕以相對人全體股東為清算人，並認
    上開訴訟事件之開庭及判決應向全體股東為送達，與上開規
    定諸多相違。原法院駁回抗告人之強制執行聲請，尚有未洽
    ，抗告意旨指摘原裁定不當，為有理由，爰將原裁定廢棄，
    並由原法院續為妥適之處理。
四、據上論結：本件抗告為有理由，依民事訴訟法第492條， 裁
    定如主文。
中    華    民    國    97    年    9    月     30    日
                    民事第一庭
                        審判長法  官  張耀彩
                              法  官  盧彥如
                              法  官  林金吾
正本係照原本作成。
本裁定除以適用法規顯有錯誤為理由，並經本院許可外，不得再
抗告。如提起再抗告，應於收受後10日內委任律師為訴訟代理人
向本院提出再抗告狀。並繳納再抗告費新台幣１千元。
中    華    民    國    97    年    9     月    30    日
                              書記官  張淑芳


司法院資訊處製作；財團法人民間司法改革基金會備份。
